【裁判字號】    95,易緝,197
【裁判日期】    951229
【裁判案由】    妨害兵役
【裁判全文】
臺灣高雄地方法院刑事判決             95年度易緝字第197號
公  訴  人  臺灣高雄地方法院檢察署檢察官
被      告  乙○○
上列被告因妨害兵役案件，經檢察官聲請簡易判決處刑（94年度
偵字第23530 號），本院認不宜以簡易判決處刑，改依通常審判
程序審理，嗣經通緝到案後，因被告就被訴事實為有罪之陳述，
經本院告知簡式審判程序意旨，並聽取公訴人及被告之意見後，
本院合議庭裁定由受命法官獨任依簡式審判程序審理，本院判決
如下：
    主  文
乙○○後備軍人，意圖避免召集處理，居住處所遷移，無故不依
規定申報，致使教育召集令無法送達，處有期徒刑月，如易科
罰金，以銀元參佰元即新臺幣玖佰元折算壹日。
    事  實
一、乙○○係高雄縣後備司令部列管之後備軍人，依兵役法第37
    條規定為教育召集之應召員。明知依法應接受各項召集命令
    ，竟意圖避免召集處理，於民國94年1 月27日遷出位於高雄
    縣鳳山市○○路349 之4 號之住所，無故不依規定申報，並
    自94年5 月18日起，戶籍被遷至高雄縣鳳山市○○○路472
    號（鳳山市第二戶政事務所），致使高雄縣後備司令部所發
    忠實9402號軍勤隊教育召集，指定應於94年9 月14日8 時前
    往高雄縣大樹鄉興田村35號軍備局203 廠報到之教育召集令
    無法送達。
二、案經高雄縣後備司令部移送臺灣高雄地方法院檢察署檢察官
    偵查起訴。
    理  由
一、按本件被告乙○○所犯係死刑、無期徒刑、最輕本刑為3 年
    以上有期徒刑以外之罪，其於準備程序就前揭被訴事實為有
    罪之陳述，經受命法官告知簡式審判程序之旨，並聽取其與
    公訴人之意見後，本院認無不得或不宜改依簡式審判程序進
    行之處，爰依刑事訴訟法第273 條之1 第1 項、第284 條之
    1 ，裁定本件由受命法官獨任進行簡式審判程序，合先敘明
    。
二、上揭事實，業據被告乙○○坦承不諱，且有教育召集令、高
    雄縣後備司令部妨害兵役案件移送報告書、高雄縣團管區後
    備軍人行方不明遷出未報移送法辦年籍表、查捕逃犯作業移
    送資料報表─姓名及身分、兵籍相同者各1 份，足認被告自
    白核與事實相符，應堪採為認定事實之依據。按後備軍人須
    應兵役法規定之教育召集等各項召集，且依後備軍人管理規
    則規定應有戶籍遷出遷入或住址變更申報等義務，本件被告
    身為後備軍人，理當知悉上開規定無訛。被告如有居住處所
    遷移之情事，即應隨時依規定申報，詎其猶無故不依規定申
    報居住處所遷移之事實，復未交待去處以供聯絡，致使本案
    教育召集令無法送達，是被告顯有避免召集處理之意圖自明
    。本案事證明確，被告犯行堪以認定，應依法論科。
三、核被告乙○○所為，係犯妨害兵役治罪條例第10條第3 項、
    第1 項第3 款之罪，應依同條例第6 條第1 項科刑。雖聲請
    簡易判決處刑書論罪法條認被告係犯妨害兵役治罪條例第10
    條第3 項、第1 項第3 款、第6 條第2 項之意圖避免點閱召
    集罪，然公訴人於本院準備程序中業已當庭變更起訴法條為
    妨害兵役治罪條例第10條第3 項、第1 項第3 款、第6 條第
    1 項意圖避免召集處理，居住處所遷移，無故不依規定申報
    ，致使教育召集令無法送達之罪，故本院無庸再為起訴法條
    之變更，附此敘明。爰審酌被告無故未依規定申報住所遷移
    ，致教育召集令無法送達，妨害國家徵兵之順暢及兵役之有
    效管理，其行為實屬不該，惟念其犯後坦承犯行，態度良好
    等一切情狀，量處如主文所示之刑，並諭知易科罰金折算之
    標準，以示儆懲（被告行為後，刑法於94年2 月2 日經總統
    令修正公布，於95年7 月1 日施行，被告於行為時之刑法第
    41條第1 項前段原規定：「犯最重本刑為5 年以下有期徒刑
    以下之刑之罪，而受6 個月以下有期徒刑或拘役之宣告，因
    身體、教育、職業、家庭之關係或其他正當事由，執行顯有
    困難者，得以1 元以上3 元以下折算一日，易科罰金。」，
    被告行為時之易科罰金折算標準，業據修正前罰金罰鍰提高
    標準條例第2 條前段規定，就其原定數額提高為100 倍折算
    1 日，則本件被告行為時之易科罰金折算標準，應以銀元
    300 元折算1 日，經折算為新臺幣後，應以新臺幣900 元折
    算為1 日。惟95年7 月1 日施行之刑法第41條第1 項前段則
    規定：「犯最重本刑為5 年以下有期徒刑以下之刑之罪，而
    受6個 月以下有期徒刑或拘役之宣告者，得以新臺幣1,000
    元、2,000 元或3,000 元折算1 日，易科罰金。」，比較修
    正前後之易科罰金折算標準，以95年7 月1 日修正公佈施行
    前之規定，較有利於被告，則應依刑法第2 條第1 項前段，
    適用修正前刑法第41條第1 項前段規定，定其折算標準）。
據上論斷，應依刑事訴訟法第273 條之1 第1 項、第284 條之1
、第299 條第1 項前段，妨害兵役治罪條例第10條第3 項、第1
項第3 款、第6 條第1 項，刑法第11條前段、第2 條第1 項前段
、（修法前）第41條第1 項前段，罰金罰鍰提高標準條例第2 條
，逕以簡易判決處刑如主文。
本案經檢察官甲○○到庭執行職務。
中    華    民    國    95    年    12    月    29    日
                  鳳山刑事第一庭      法  官  林芳華
以上正本證明與原本無異。
如不服本判決，應於判決送達後10日內，向本院提出上訴狀。
中    華    民    國    95    年    12    月    29    日
                                      書記官  黃靖媛
附錄本案論罪科刑法條
妨害兵役治罪條例第6 條第1 項
意圖避免教育召集或勤務召集，而有下列行為之一者，處3 年以
下有期徒刑：
一  捏造免役、除役、轉役或免除召集原因者。
二  毀傷身體者。
三  拒絕接受召集令者。
四  應受召集，無故逾應召期限二日者。
五  使人頂替本人應召者。
妨害兵役治罪條例第10條
後備軍人意圖避免召集處理有下列行為之一者，處1 年以下有期
徒刑、拘役或科新臺幣90,000元以下罰金：
一  離營歸鄉無故不依規定報到，或重複申報戶籍者。
二  拒絕依規定調查，或體格檢查不到者。
三  居住處所遷移，無故不依規定申報者。
國民兵犯前項第3 款之罪者，處6 月以下有期徒刑、拘役或科新
臺幣30,000元以下罰金。
後備軍人犯第1 項之罪或國民兵犯前項之罪，致使後備軍人犯第
1 項之罪或國民兵犯前項之罪，致使召集令無法送達者，以意圖
避免召集論；分別依第6條或第6條科刑。


司法院資訊處製作；財團法人民間司法改革基金會備份。
